【裁判字號】    98,交聲,1132
【裁判日期】    980611
【裁判案由】    交管條例聲異
【裁判全文】
臺灣板橋地方法院交通事件裁定        98年度交聲字第1132號
原處分機關  交通部公路總局臺北區監理所
異  議  人
即受處分人  甲○○
上列異議人即受處分人因違反道路交通管理處罰條例案件，對於
交通部公路總局臺北區監理所98年4 月27日北監營裁字裁40-DB0
000000號裁決書聲明異議，本院裁定如下：
    主  文
原處分撤銷。
甲○○汽車駕駛人，駕駛汽車行車速度，超過規定之最高時速六
十公里以上未滿八十公里，處罰鍰新臺幣壹萬貳仟元，並應接受
道路交通安全講習及吊扣該汽車牌照個月，記違規點數點。
    理  由
一、異議人即受處分人甲○○於民國97年12月25日凌晨0 時34分
    許，駕駛車牌號碼782-NJ號營業一般小客車，行經桃園縣龜
    山鄉台一縣南下22.5公里處，因有「行車速度，超過規定之
    最高時速60公里以上未滿80公里」之違規，經科學儀器照相
    採證逕行舉發，並經桃園縣政府警察局龜山分局員警依道路
    交通管理處罰條例第43條第1 項第2 款之規定，填製桃縣警
    交字第DB 0000000號舉發違反道路交通管理事件通知單（下
    稱舉發通知單），異議人於應到案日期後之98年3 月26日提
    出陳述，原處分機關以違規事實明確，於98年4 月27日以北
    監營裁字裁40-DB0000000號裁決書處以罰鍰新臺幣（下同）
    12,000元，並依同條例第63條第1 項第3 款（裁決書漏載第
    3 款），記違規點數3 點，並施以道路交通安全講習，前開
    裁決書於98年4 月27日由異議人親自簽收，有前述舉發通知
    單、交通違規案件陳述書、裁決書、送達證書在卷足稽。
二、異議意旨：伊未收到紅單，不服罰金8,000 元變為12,000元
    ，請求撤銷原處分云云。
三、按汽車駕駛人，駕駛汽車行車速度，超過規定之最高時速60
    公里以上者，處新臺幣6,000 元以上24,000元以下罰鍰，並
    當場禁止其駕駛、吊扣該汽車牌照3 個月、應接受道路交通
    安全講習，道路交通管理處罰條例第43條第1 項第2 款、第
    3 項前段、第4 項前段定有明文，另依同條例第63條第1 項
    第3 款規定，應記違規點數3 點。次按汽車駕駛人經以科學
    儀器取得證據資料證明其行為違規，當場不能或不宜攔截製
    單舉發者，得對汽車所有人逕行舉發處罰，又前開科學儀器
    應採固定式，並定期於網站公布其設置地點，但汽車駕駛人
    之行為屬行車速度超過規定之最高速限或低於規定之最低速
    限者，不在此限，道路交通管理處罰條例第7 條之2 第1 項
    第7 款、第2 項第9 款亦有規定。末按送達，於應受送達人
    之住居所、事務所或營業所為之。但在行政機關辦公處所或
    他處會晤應受送達人時，得於會晤處所為之，又於應送達處
    所不獲會晤應受送達人時，得將文書付與有辨別事理能力之
    同居人、受僱人或應送達處所之接收郵件人員，另送達，不
    能依前2 條規定為之者，得將文書寄存送達地之地方自治或
    警察機關，並作送達通知書兩份，一份黏貼於應受送達人住
    居所、事務所、營業所或其就業處所門首，另一份交由鄰居
    轉交或置於該送達處所信箱或其他適當位置，以為送達，前
    項情形，由郵政機關為送達者，得將文書寄存於送達地之郵
    政機關，行政程序法第72條第1 項、第73條第1 項、第74條
    第1 項、第2 項分別頂有明文。再按民事訴訟文書之寄存送
    達，依92年2 月7 日修正公布、同年9 月1 日施行之民事訴
    訟法第138 條第2 項規定，自寄存之日起，經10日發生效力
    ，此因應受送達人未必能即時領取訴訟文書而知悉其內容，
    故特設此規定以保障其權益。行政程序法雖未如前述民事訴
    訟法增設第138 條第2 項規定，但基於保障應受送達人權益
    之同一理由，解釋上應認為有上開規定之類推適用。
四、經查：
  (一)異議人於前揭時、地，駕駛車牌號碼782-NJ號營業一般小客
    車行車速度，超過規定之最高時速60公里以上未滿80公里之
    違規事實，有採證照片1 張在卷可稽，且為異議人所不爭，
    是以異議人確有行車速度，超過規定之最高時速60公里以上
    未滿80公里之違規行為，足以認定。
  (二)原舉發機關依前開採證照片逕行舉發而填製上開舉發通知單
    後，向異議人住所即臺北縣三重市○○○街96巷1 號4 樓郵
    寄送達，並指定到案期日為98年2 月28日，惟因未獲本人或
    其同居人、受僱人收受，由郵務人員，遂依上開行政程序法
    關於寄存送達之規定，分別各作送達通知書2 份，1 份黏貼
    於送達人住居所門首，1 份置於該送達處所信箱或其他適當
    位置，於98年2 月10日寄存於臺北縣政府警察局三重溪尾街
    郵局以為送達，此有卷附上開舉發通知單影本、送達證書影
    本各1 份在卷可稽。是上開舉發通知單既經舉發單位即桃園
    縣警察局龜山分局依據行政程序法第74條規定於98年2 月10
    日寄存送達，揆諸上揭說明，上開舉發通知單自寄存送達之
    翌日起經10日，即於98年2 月20日已合法送達於異議人無誤
    ，己發生合法送達之效力。又違反道路交通管理事件，行為
    人不依規定自動繳納罰款，或不依通知限期到案，處罰機關
    得逕行裁決之，違反道路交通管理事件統一裁罰準及處理細
    則第45條第2 項定有明文。再依違反道路交通管理事件統一
    裁罰準表規定，違反道路交通管理處罰條例第43條第1 項第
    2 款行車速度，超過規定之最高時速60公里以上未滿810 公
    里者，逾越應到案期限30日內繳納罰鍰或到案聽候裁決者，
    裁處罰鍰12,000元。本件異議人係於98年3 月25日到案陳述
    ，有卷附交通部公路總局臺北區監理所交通違規案件陳述書
    在卷可按，異議人逾越應到案期限30日內到案，原處分機關
    依上開規定裁處罰鍰12,000元，並無不合。異議人異議並無
    理由，應予駁回。
五、原處分機關以異議人有前揭違規事實，依道路交通管理處罰
    條例第43條第1 項第2 款、第4 項之規定裁罰異議人12,000
    元並施以道路交通安全講習，並依同條例第63條第1 項第3
    款，記違規點數3 點，固非無見，然漏未依道路交通管理處
    罰條例第43條第3 項之規定，吊扣汽車牌照3 個月，自有違
    誤，故本件異議人之異議雖無理由，然原處分既有上述違誤
    之處，自應由本院依道路交通案件處理辦法第20條前段之規
    定撤銷原處分，並依法自為裁定如主文所示。
據上論斷，應依道路交通管理處罰條例第87條第2 項、道路交通
案件處理辦法第20條前段，裁定如主文。
中    華    民    國    98    年    6    月     11    日
                  交通法庭法  官  何燕蓉
此正本與原本無異。
如不服本裁定，應於裁定送達後五日內敘明抗告理由，向本院提
出抗告狀。
                          書記官  李崇文
中    華    民    國    98    年    6     月    15    日


司法院資訊處製作；財團法人民間司法改革基金會備份。
